【裁判字號】    95,訴,858
【裁判日期】    950714
【裁判案由】    違反槍砲彈藥刀械管制條例
【裁判全文】
臺灣臺北地方法院刑事判決               95年度訴字第858號
公  訴  人  臺灣臺北地方法院檢察署檢察官
被      告  丙○○
                    （另案執行中）
指定辯護人  本院公設辯護人甲○○
上列被告因違反槍砲彈藥刀械管制條例案件，經檢察官提起公訴
（95年度偵字第8105號），本院判決如下：
    主  文
丙○○未經許可，持有可發射子彈具有殺傷力之改造手槍，累犯
，處有期徒刑壹年捌月，併科罰金新臺幣玖萬元，罰金如易服勞
役，以新臺幣玖佰元即銀元參佰元折算壹日。扣案之改造手槍壹
枝（含彈匣壹個，槍枝管制編號：0000000000號）沒
收。
    事  實
一、丙○○前因違反槍砲彈藥刀械管制條例、贓物等案件，分別
    經臺灣臺東地方法院判處有期徒刑1年6月、5 月確定，經裁
    定應執行有期徒刑1年10月確定，於民國91年7月22日假釋出
    監並交付保護管束，甫於同年10月12日執行完畢。詎猶不知
    悔改，明知可發射子彈具有殺傷力之改造手槍係槍砲彈藥刀
    械管制條例第4條第1項第1 款所列管之槍砲，非經主管機關
    之許可，不得擅自持有，竟於94年4月8日下午6 時許在臺北
    市○○○路107 巷附近，自姓名、年籍不詳綽號「小路」之
    成年男子所交付具有殺傷力之仿WALTHER廠PPK/S型半自動手
    槍製造之槍枝換裝土造金屬槍管而成之改造手槍1 枝（槍枝
    管制編號：0000000000）時，即未經許可，基於持有槍砲之
    犯意而持有之。嗣於同日稍後之6 時20分許，持有前開手槍
    行經臺北市中山區○○○路107 巷43號前，因另案為警通緝
    而當場予以逮捕時，丙○○於犯罪偵查機關尚未發覺其持有
    手槍之情事前，即主動交出其所持有之上開手槍，始查悉上
    情。
二、案經臺北市政府警察局移送臺灣臺北地方法院檢察署檢察官
    偵查起訴。
    理  由
一、訊據被告丙○○對於上開未經許可持有改造手槍之事實坦承
    不諱，而其被查獲及主動交出手槍之過程，核與證人即承辦
    員警乙○○於本院審理時證述之情節相符，並有臺北市政府
    警察局扣押物品目錄表及扣案改造槍枝1 枝可稽。又上開為
    警查扣之改造手槍，經送請內政部警政署刑事警察局鑑驗結
    果，認定：「送鑑改造手槍壹枝（槍枝管制編號0000000000
    ），認係仿WALTHER廠PPK/S半自動手槍製造之玩具手槍換裝
    土造金屬槍管而成之改造手槍，機械性能良好，可供擊發適
    用子彈使用，認具殺傷力」等情，亦有該局95年5 月15日刑
    鑑字第0950051116號槍彈鑑定書1 紙在卷可憑。綜此，足認
    被告於上開時、地持有改造手槍1 枝，為可擊發適用子彈具
    有殺傷力之改造手槍甚明。是本件事證明確，被告犯行堪以
    認定，應予依法論科。
二、按槍砲彈藥刀械管制條例第4 條所列之槍砲、彈藥，依同條
    例第5 條規定，非經中央主管機關許可，不得製造、販賣、
    運輸、轉讓、出租、出借、持有、寄藏或陳列。本件被告所
    持有之改造手槍，係屬槍砲彈藥刀械管制條例第4條第1款所
    稱之其他可供發射子彈具有殺傷力之槍砲。核被告所為，係
    違反槍砲彈藥刀械管制條例第8條第4項之未經許可寄藏其他
    可發射子彈具有殺傷力之改造手槍罪。
三、查被告行為後，刑法業於94年2月2日修正公布，95年7月1日
    起施行，其中與本件有關部分之第2條、第47條、第42條第2
    項、第62條均業已修正。按「行為後法律有變更者，適用行
    為時之法律，但行為後之法律有利於行為人者，適用最有利
    於行為人之法律」，修正後刑法第2條第1項定有明文。此條
    規定係規範行為後法律變更所生新舊法律比較適用之準據法
    ，本身尚無新舊法比較之問題，於新法施行後，應一律適用
    新法第2條第1項之規定，為「從舊從輕」之比較，先予敘明
    。再按本次法律變更，比較時應就罪刑有關之共犯、未遂犯
    、想像競合犯、牽連犯、連續犯、結合犯，以及累犯加重、
    自首減輕暨其他法定加減原因（如身分加減）與加減例等一
    切情形，綜其全部罪刑之結果而為比較（最高法院95年5 月
    23日95年度第8 次刑庭會議決議參照）。茲就本件新舊法比
    較結果說明如下：
  (一)關於被告累犯之問題，修正前刑法第47條規定「受有期徒刑
    之執行完畢，或受無期徒或有期徒刑一部之執行而赦免後，
    五年以內再犯有期徒刑以上之罪者，為累犯，加重本刑至二
    分之一」，而修正後之刑法第47條第1 項則規定「受徒刑之
    執行完畢，或一部之執行而赦免後，五年以內故意再犯有期
    徒刑以上之罪者，為累犯，加重本刑至二分之一」，比較新
    舊法之結果，舊法對於被告並無不利。
  (二)關於被告自首之問題，修正前刑法第62條規定「對於未發覺
    之罪自首而受裁判者，減輕其刑。但有特別規定者，依其規
    定」，修正後刑法第62條則規定「對於未發覺之罪自首而受
    裁判者，得減輕其刑。但有特別規定者，依其規定」，比較
    新舊法之結果，舊法較有利於被告。
  (三)關於被告易服勞役之折算標準，修正前刑法第42條第2 項前
    段規定：「易服勞役以一元以上三元以下折算一日。但勞役
    期間不得逾六個月」，而被告行為時之易服勞役折算標準，
    依95年5月17日修正公布前罰金罰鍰提高標準條例第2條前段
    規定，就其原定數額提高為100倍折算1日，則本件被告行為
    時之易服勞役折算標準，應以銀元300元即新台幣900元折算
    1日。惟修正後之刑法第42條第3項前段規定：「易服勞役以
    新台幣一千元、二千元或三千元折算一日。但勞役期間不得
    逾六個月」。茲比較新舊法之結果，新法較有利於被告。
  (四)綜此，雖易服勞役折算標準之規定，以新法較有利於被告，
    ，惟自首規定以舊法較有利於被告，爰依整體比較之結果，
    依修正後刑法第2條第1項前段之規定，適用行為時之舊法處
    斷。
四、查被告有事實欄所載之前科，此有臺灣高等法院被告全國前
    案紀錄表在卷可稽，其於5 年以內再犯有期徒刑以上刑之本
    罪，為累犯，應依修正前刑法第47條規定加重其刑。另被告
    於犯罪偵查機關尚未發覺其持有手槍之情事前，即主動告知
    員警其上開犯行，並交出上開手槍而接受偵訊，顯係對未發
    覺之犯罪自首而接受裁判，應依修正前刑法第62條減輕其刑
    。再被告同時有刑之加重及減輕事由，應先加後減之。爰審
    酌：(一)被告係國中畢業之學歷，以擔任送貨員為業，智識程
    度非高；(二)被告係受他人之託，始持有上開手槍，且持有時
    間非長之犯罪動機及手段；(三)被告值此槍彈氾濫之際，未經
    許可持有手槍，所為對社會治安潛藏高度危險，惡性非輕，
    惟尚未有其他實害行為之犯罪危害程度；(四)被告自動供出持
    有手槍之犯行，且於警詢、偵訊及本院審理時均能坦承犯行
    ，顯有悔意之犯後態度等一切情狀，量處如主文所示之刑，
    並就罰金部分諭知易服勞役之折算標準，以示懲戒。扣案之
    改造手槍1 枝（槍枝管制編號：0000000000號），係屬違禁
    物，爰依刑法第38條第1項第1款規定宣告沒收。至扣案子彈
    3 顆，經送鑑驗認並無殺傷力，即非違禁物，依法尚不得沒
    收，併此敘明。
據上論斷，應依刑事訴訟法第299條第1項前段，槍砲彈藥刀械管
制條例第8條第4項，刑法第2條第1項前段、第11條前段、94年2
月2日修正公布前刑法第47條、第62條、第42條第2項、第38條第
1項第1款，95年5月17日修正公布前罰金罰鍰提高標準條例第2條
前段、現行法規所定貨幣單位折算新台幣條例第2條，判決如主
文。
本案經檢察官李傳侯到庭執行職務。
中    華    民    國    95    年    7     月    14    日
                  刑事第六庭  審判長法  官  周占春
                                    法  官  林晏如
                                    法  官  林孟皇
本正本證明與原本無異。
如不服本判決，應於判決送達後10日內，向本院提出上訴狀。
                                    書記官  宋德華
中    華    民    國    95    年    7     月    14    日
附錄本案論罪科刑法條全文：
槍砲彈藥刀械管制條例第8條
未經許可，製造、販賣或運輸鋼筆槍、瓦斯槍、麻醉槍、獵槍、
空氣槍或第四條第一項第一款所定其他可發射金屬或子彈具有殺
傷力之各式槍砲者，處無期徒刑或五年以上有期徒刑，併科新臺
幣一千萬元以下罰金。
未經許可，轉讓、出租或出借前項所列槍枝者，處五年以上有期
徒刑，併科新臺幣1千萬元以下罰金。
意圖供自己或他人犯罪之用，而犯前二項之罪者，處無期徒刑或
七年以上有期徒刑，併科新臺幣一千萬元以下罰金。
未經許可，持有、寄藏或意圖販賣而陳列第一項所列槍枝者，處
三年以上十年以下有期徒刑，併科新臺幣七百萬元以下罰金。
第一項至第三項之未遂犯罰之。


司法院資訊處製作；財團法人民間司法改革基金會備份。
